臺灣新北地方法院行政訴訟判決
111年度交字第476號
原      告  吳巴珊
被      告  新北市政府交通事件裁決處
                    設新北市○○區○○路0段000號2樓
上一代表人  李忠台  住同上
訴訟代理人  黃曉妍律師
上列當事人間因交通裁決事件，原告不服被告中華民國111年6月
13日新北裁催字第48-AT0000000號違反道路交通管理事件裁決書
，提起行政訴訟，本院判決如下：
    主  文
一、原告之訴駁回。
二、訴訟費用新臺幣300元由原告負擔。
    事實及理由
壹、程序方面：查原告不服被告所為道路交通管理處罰條例第 8
    條的裁決而提起撤銷訴訟，依行政訴訟法第237條之1，應適
    用交通裁決事件訴訟程序。本件因卷證資料已經明確，且本
    院就被告已提出之採證光碟（被告並以證物送達原告表示意
    見），而法院就該光碟（準文書證據）擷取光碟之錄影畫面
    為照片（文書證據），乃為該採證光碟內容原物之客觀展現
    ，並無法院為主觀體會後為勘驗內容之描述記載，並非為勘
    驗之調查新證據，且該光碟（內容）被告既已送達原告表示
    意見，已為程序保障，且為避免當事人開庭之勞費及訴訟經
    濟，依同法第237條之7規定之裁量，於是不經言詞辯論，直
    接裁判。
貳、實體方面
一、爭訟概要：緣原告甲○○所有車牌號碼000-0000號自用小客車
    （下稱系爭汽車），於民國（下同）111年5月1日16時8分許
    ，在臺北市文山區永安街22巷與永安街22巷9弄之交岔路口
    處，因有「在交岔路口十公尺內臨時停車」之違規行為，經
    民眾於111年5月7日檢具違規影像向臺北市政府警察局文山
    第一分局（下稱舉發機關）提出檢舉，經舉發機關查明民眾
    之違規影像並確認違規屬實後，遂於111年5月18日填製北市
    警交字第AT0000000號舉發違反道路交通管理事件通知單（
    下稱舉發通知單）予以舉發，記載應到案日期為111年7月4
    日前，並於111年5月18日入案移送被告。原告嗣於111年5月
    24日向被告提出申訴不服舉發，經被告函請舉發機關查明原
    告陳述情節及違規當時情形後，仍認違規事實明確，乃依
　　道路交通管理處罰條例第55條第1項第2款規定，以111年6月
　　13日新北裁催字第48-AT0000000號違反道路交通管理事件裁
    決書（下稱原處分）裁處原告罰鍰新臺幣（下同）600元（
    罰鍰業於111年5月21日繳納）。原告不服原處分，為此提起
    本件行政撤銷交通裁決訴訟。
二、原告主張及聲明
(一)主張要旨：
　1.針對違規事實說明：
　　原告於2022/5/1下午4時左右，駕駛車號000-0000自小客車
    載持有身心障礙手冊之92歲母親與兒子短暫拜訪親友，於永
    安街22巷9弄内下車，原告基於交通安全，將車駛離巷弄内
    ，因永安衔22巷畫滿停車格，並排停車又太危險，因而於永
    安銜22巷與永安銜22巷9弄口等待接送老母親，並將身心障
    礙停車證置於駕駛座左邊可視區域，但仍被民眾檢舉。
　2.針對不服舉發的理由詳細說明：
  ⑴辯證一：永安街22巷與永安銜22巷9弄的T型巷弄口，並無任
    何交通號誌，且巷弄内都畫滿停車格，市政府此舉應不認為
    此T型巷弄口具裁罰要件，請求原處分撤銷。如承審法官不
    認為此辯證可達原處分撤銷的門檻，請進入辯證二。
  ⑵辯證二：請參考原告起訴所附[甲證2]，圖1與圖2顯示，永安
    街22巷汽車停車格距T型巷弄口約5m，22巷9弄機車停車格距
    T型巷弄口約2m，明顯違反第55條第1項第2款規定。圖3顯示
    ，永安街22巷汽車停車格距T型巷弄口約Om，其中被google
    拍攝到的粉紅廂型車與罰單圖片上的粉紅車居然是同一輛，
    此機率可認定該車長期停靠此處，可見檢舉人是針對性檢舉
    。圖4更離譜顯示，22巷公車停車格距T形巷弄口約0m，甚至
    超過汽車停等線。種種跡象顯示，市政府認為此T型巷弄口
    ，無安全顧慮，不具裁罰要件，請求原處分撤銷。如承審法
    官仍不認為此辯證可達原處分撤銷的門檻，請進入辯證三。
  ⑶辯證三：依道路交通管理處罰條例第55條第2項：「接送未滿
    七歲之兒童、行動不便之人上、下車者，臨時停車不受三分
    鐘之限制。」，原告基於安全顧慮，將車駛離巷弄内，停於
    更安全的被檢舉地點，等待接送行動不便之人上下車，請參
    考原告起訴所附[甲證3]，且當日是假日，巷弄内甚少車輛
    。如果是員警看到身障停車證與了解事實真相，是不會進行
    裁罰，檢舉人要檢舉也應該問一下是否有不可抗之停車原因
    。
(二)聲明：原處分撤銷。
三、被告答辯及聲明：
(一)答辯要旨：
  1.查檢舉影像(採證光碟之「影像.mp4」，畫面時間:16:08:13
    至16:08:20)，原告將系爭汽車停放於文山區永安街22巷口
    ，其車頭顯示雙黃警示燈，然因於民眾檢舉影片中無從確定
    停放時間是否已逾3分鐘，參酌臺北高等行政法院108年度交
    上字第285號行政判決意旨，從寬為有利原告之「臨時停車
    」認定，自屬道路交通管理處罰條例第55條規制效力所及。
  2.而所謂交岔路口10公尺範圍之起算方式依交通部107年6月21
    日交路字第1070014245號函示：「交岔路口10公尺範圍，建
    議各地方道路主管機關可依本部62年4月14日交路字第12815
    號函示有關交岔路口自何處算起：『未設置號誌燈者，自四
    個轉角處起算。設有號誌燈者，自燈柱起算。劃有停止標線
    ，自停止標線起算』辦理標線劃設事宜。」，檢視上述違規
    影片(採證光碟之「影像.mp4」)並對照現場照片，可見原告
    將系爭汽車停置於路口轉角處，參酌旨揭交叉路口10公尺計
    算方式，系爭路段並未設置號誌燈，但劃有停止線，故自停
    止線起算交岔路口，顯見系爭汽車停放處並非10公尺範圍外
    ，且其於交岔路口臨時停車明顯已妨礙道路車輛駕駛轉向視
    野及排擠車輛行駛之道路寬度，已造成道路車輛交織危險，
    故核其行為確有「在交岔路口10公尺內臨時停車」之違規，
    被告據此依道路交通管理處罰條例第55條第1項第2款規定作
    成裁罰處分，洵屬合法。
  3.另關於原告所指系爭路口設有停車格一節，依道路交通管理
    處罰條例第56條第6項定有明文:「在圓環、交岔路口十公尺
    內，公路主管機關、市區道路主管機關或警察機關得在不妨
    害行人通行或行車安全無虞之原則，設置必要之標誌或標線
    另行規定汽車之停車處所。」，是以，交岔路口10公尺範圍
    內，僅於主管行政機關視實際用路情況，例外以標誌或標線
    另行規定停車處所，始得在交岔路口停車，而自檢舉影像以
    觀，系爭汽車係停放於路面畫設停車之前方，並未停於停車
    格內，且處於交岔路口10公尺範圍內，違規事實明確，其主
    張尚不足作為解免其行政法上義務之事由。
  4.又原告於申訴書主張檢舉人應提供度量衡檢測結果一事，觀
    諸本件民眾檢舉違規影像，乃車輛之行車紀錄器，其在道路
    參與過程中偶遇原告交通違規行為，予以擷錄並向舉發機關
    提出檢舉，因其僅係將影像透過鏡頭及感光、儲存設備予以
    紀錄，尚非如測速儀、酒測器等涉及數據量定之採證工具，
    自不以經度量衡檢驗或校正為必要，無庸定期經檢驗機構檢
    驗，即得作為舉發機關執行交通違規之公權力行使依據，而
    採為證據使用，且經檢視檢舉民眾提供之行車紀錄器檔案，
    其影像連續，場景、光影、色澤均屬正常且自然呈現，包含
    原告將系爭車輛臨時停放在劃有紅線之交岔路口旁之違規經
    過，時間序正常，並無剪輯或漏秒之情，要難認有偽、變造
    情形且查無何不法取得情事，不影響本件違規事實成立之認
    定。
  5.末查原告主張係未接送行動不便之人上下車，惟按處罰條例
    第55條第2項規定:「接送未滿七歲之兒童、行動不便之人上
    、下車者，臨時停車不受三分鐘之限制。」，其立法目的係
    考量接送行動不便之人上下車所需時間較長，故縱停止時間
    逾3分鐘仍屬「臨時停車」而非「停車」，並非指其不受「
    交岔路口10公尺內不得臨時停車」之限制，原告對法適用似
    有誤會，其撤銷主張亦無可採。
  6.再者，原告既為合法領有汽車駕照之人，有汽車車籍查詢資
    料及駕駛人基本資料為憑，其對上述規定應知之甚詳，並應
    確實遵守。是原告前揭所述，無非單方所執之詞，委無足取
    。綜上所述，被告依法裁處，應無違誤，原告之訴為無理由
    。
(二)聲明：駁回原告之訴。
四、爭點：
(一)被告認原告所有系爭汽車，於111年5月1日16時8分許，在臺
    北市文山區永安街22巷與永安街22巷9弄之交岔路口處，有
    「在交岔路口十公尺內臨時停車」之違規行為，以原處分裁
    罰原告，是否合法有據？
(二)原告主張在其停車處所附近，市政府亦劃設有不符合道路交
    通管理處罰條例第55條第1項第2款規定之汽車與機車停車格
    ，顯見其於該處停車不具可罰性，另當時為假日車輛甚少，
    其基於安全考量，選擇此處等候接送行動不便之母親，依道
    路交通管理處罰條例第55條第2項規定，亦不應處罰等情，
    是否有理可採？
五、本院之判斷：
(一)前提事實：原告所有系爭汽車於111年5月1日16時8分許，在
    臺北市文山區永安街22巷與永安街22巷9弄之交岔路口處，
    因有「在交岔路口十公尺內臨時停車」之違規行為，經民眾
    於111年5月7日（符合道路交通管理處罰條例第7之1條規定
    所規定之檢舉期限）檢具違規影像向舉發機關提出檢舉，經
    舉發機關查明民眾之違規影像並確認違規屬實後，遂於111
    年5月18日製單舉發，記載應到案日期為111年7月4日前，並
    於111年5月18日入案移送被告。原告雖於到案期限前之111
    年5月24日向被告提出申訴不服舉發，惟案經被告函請舉發
    機關查明原告陳述情節及違規當時情形後，仍認違規事實明
    確，被告為此乃依道路交通管理處罰條例第55條第1項第2款
    規定，以原處分裁處原告罰鍰600元等情，此有檢舉明細資
    料、本案舉發通知單暨送達證明、違規歷史資料查詢報表、
    原告之申訴資料、臺北市政府警察局文山第一分局111年6月
    6日北市警文一分交字第1113017246號函、原處分書、臺北
    市政府警察局文山第一分局111年6月17日北市警文一分交字
    第1113004763號函、現場照片、現場示意圖、系爭汽車車籍
    查詢資料、駕駛人基本資料及採證光碟等在卷足證（分見本
    院卷第75頁至第76頁、第77頁暨第81頁至第85頁、第79頁、
    第87頁、第89頁至第91頁、第95頁、第99頁至第101頁、第1
    05頁、第107頁、第109頁、第111頁、第113頁），核堪採認
    為真實。
(二)被告認原告所有系爭汽車，於111年5月1日16時8分許，在臺
    北市文山區永安街22巷與永安街22巷9弄之交岔路口處，有
    「在交岔路口十公尺內臨時停車」之違規行為，以原處分裁
    罰原告，乃屬合法有據。
  1.應適用之法令：
  ⑴按道路交通管理處罰條例第55條第1項第2款規定：「汽車駕
    駛人，臨時停車有下列情形之一者，處新臺幣三百元以上六
    百元以下罰鍰：二、在交岔路口、公共汽車招呼站十公尺內
    或消防車出、入口五公尺內臨時停車。」，次按道路交通安
    全規則第111條第1項第 2款規定「汽車臨時停車時，應依下
    列規定：…二、交岔路口、公共汽車招呼站十公尺內、消防
    栓、消防車出入口五公尺內不得臨時停車。」。
  ⑵另按違反道路交通管理事件統一裁罰基準及處理細則第 1條
    規定：「本細則依道路交通管理處罰條例第92條第 4項規定
    訂定之」、第2條第 1項、第2項規定：「處理違反道路交通
    管理事件之程式及統一裁罰基準依本細則之規定辦理。前項
    統一裁罰基準，如附件違反道路交通管理事件統一裁罰基準
    表。」，核上開統一裁罰基準及處理細則之規定，就其立法
    目的及功能，乃為防止處罰機關枉縱或偏頗，依道路交通管
    理處罰條例第92條第 4項所授權交通部會同內政部訂定「違
    反道路交通管理事件統一裁罰基準及處理細則」及其附件「
    違反道路交通管理事件統一裁罰基準表」，用以維持裁罰之
    統一性與全國因違反道路交通管理事件受處罰民眾之公平，
    不因裁決人員不同，而生偏頗，寓有避免各監理機關於相同
    事件恣意為不同裁罰之功能，並非法所不許，於憲法上保障
    人民財產權之意旨並無牴觸（此並有改制前司法院大法官會
    議釋字第511號解釋意旨理由足資參照），並無違反法律保
    留原則。再依本件違規行為時點之違反道路交通管理事件統
    一裁罰基準表記載，汽車違反道路交通管理處罰條例第55條
    第1項第2款規定在交岔路口10公尺內臨時停車，於期限內繳
    納或到案聽候裁決者，應處罰鍰600元。核此規定，既係基
    於母法之授權而為訂定，且就違反道路交通管理事件統一裁
    罰基準及處理細則附件所示統一裁罰基準表中有關道路交通
    管理處罰條例第55條第1項第2款之裁罰基準內容（基準表就
    違規停車之車輛為機車或汽車，及其是否於期限內繳納或到
    案聽候裁決為裁量因素，所可能衍生危害交通安全之輕重不
    同，區分不同罰鍰標準，其衍生交通秩序危害，既不相同，
    分別處以不同之罰鍰，符合相同事件相同處理，不同事件不
    同處理之平等原則。），並未牴觸母法，是被告自得依此基
    準而為裁罰。
  2.經查，本件系爭汽車於111年5月1日16時8分許，在臺北市永
    安街22巷與永安街22巷9弄口，有在交岔路口10公尺內臨時
    停車之違規事實，經民眾於同年5月7附送影片提出檢舉，嗣
    舉發機關確認違規事證明確，爰依法製單舉發等情，業據臺
    北市政府警察局文山第一分局111年6月6日北市警文一分交
    字第1113017246號函述在案（見本院卷第89頁），復觀諸本
    院依職權擷取被告答辯狀所檢送之採證光碟錄影畫面之採證
    照片（見本院卷第115頁至第129頁）並對照卷附現場示意圖
    （見本院卷第107頁上方）以觀，可知於照片顯示時間2022/
    05/01 16:08:13時，見檢舉人車輛沿永安街22巷9弄道行駛
    ，此時另可見有一輛黑色自用小客車閃雙黃警示燈臨時停車
    在前方交岔路口之黃色網狀線之左側處，嗣於照片顯示時間
    2022/05/01 16:08:14至16:18:20時，見檢舉人車輛繼續往
    前行駛至前述之黑色自用小客車前方，此時已可清楚看見該
    黑色自用小客車之車牌號碼為BFS-3053號即本件原告所有之
    系爭汽車，且該系爭汽車仍然閃雙黃警示燈，而停在永安街
    22巷道路旁，該車所停之位置並已超越所行道路之停止線，
    進入該交岔路口範圍內，且其所臨時停車之處所亦未劃設任
    何汽車停車格，此情核與前揭臺北市政府警察局文山第一分
    局111年6月6日北市警文一分交字第1113017246號函文所述
    相符，並有採證光碟在卷可佐。準此足證，原告所有系爭汽
    車，於111年5月1日16時8分許，在臺北市文山區永安街22巷
    與永安街22巷9弄之交岔路口處，確有「在交岔路口十公尺
    內臨時停車」之違規行為無誤，被告據此以原處分裁罰原告
    ，即屬合法有據。
(三)原告主張在其停車處所附近，市政府亦劃設有不符合道路交
    通管理處罰條例第55條第1項第2款規定之汽車與機車停車格
    ，顯見其於此處停車不具可罰性，另當時為假日車輛甚少，
    其基於安全考量，選擇此處等候接送行動不便之母親，依道
    路交通管理處罰條例第55條第2項規定，亦不應處罰，均核
    屬無理難採。
　1.查，原告雖以在其停車處所附近，市政府亦劃設有不符合道
    路交通管理處罰條例第55條第1項第2款規定之汽車與機車停
    車格，主張其於此處停車不具可罰性為辯等情。惟參酌道路
    交通管理處罰條例第56條第6項規定：「在圓環、交岔路口
    十公尺內，公路主管機關、市區道路主管機關或警察機關得
    在不妨害行人通行或行車安全無虞之原則，設置必要之標誌
    或標線另行規定汽車之停車處所。」。由此可見，若是在交
    岔路口10公尺之範圍內，道路交通主管機關可視現場道路實
    際路狀，設置汽車之合法停車格，此時車輛始可在交岔路口
    10公尺之範圍內停車，反面言之，倘若車輛在交岔路口10公
    尺範圍內之非屬道路交通主管機關設置之合法停車格內停車
    者，即屬違規停車。同理，道路交通管理處罰條例第55條關
    於汽車違規臨時停車之規定，雖未如同條例第56條第6項作
    此相類似之規定，但基於舉重以明輕之法理解釋，自應為相
    同之解釋意旨，亦即在車輛若在交岔路口10公尺之範圍內臨
    時停車者，亦是僅可在道路交通主管機關所設置之合法停車
    格內臨時停車。而查，舉發當時本件系爭汽車之停車處所，
    既在交岔路口之10公尺範圍內，且其停放之處所復未經道路
    交通主管機關設置合法之停車格，此已詳如前述，則系爭汽
    車停在此處，即非合法。從而，原告以其停車處所附近有停
    車格之劃設為由，主張其於此處停車不具可罰性，然其車輛
    所臨時停車之處所既非經道路交通主管機關設置合法之停車
    格，其在此臨時停車即有不法，是認原告上開主張於法無據
    ，自不足採。
　2.此外，原告雖又主張當時為假日車輛甚少，其基於安全考量
    ，選擇此處等候接送行動不便之母親，依道路交通管理處罰
    條例第55條第2項規定，即不應處罰乙節。惟此，細觀本案
    前揭採證照片（見本院卷第115頁至第129頁）所示，可見本
    件系爭汽車所停放之處所，已有妨害沿永安街22巷9弄行駛
    之車輛駕駛人於左轉永安街22巷時之觀察視野，且亦縮小行
    經永安街22巷之車輛行駛之範圍，核此等情均有造成行車交
    通安全之危險，如此原告主張當時車輛甚少，基於安全考量
    ，選擇此處等候，已不可採。另詳端道路交通管理處罰條例
    第55條第2項規定：「接送未滿七歲之兒童、行動不便之人
    上、下車者，臨時停車不受三分鐘之限制。」，可知上開規
    定乃就「臨時停車」作定義性之規定，而非指車輛駕駛人於
    接送未滿七歲之兒童或是行動不便之人上、下車時，不論臨
    時停車在何處所即可免罰，因此，原告執此規定為免責之依
    據，顯有誤會，亦不得採為撤銷原處分之理由。
(四)本件判決基礎事證已臻明確，兩造其餘攻擊防禦方法，經本
    院審核後，於本件判決結果不生影響，爰無庸再加一一論述
    ，特併敘明。
(五)本件第一審裁判費新臺幣300元，應由敗訴之原告負擔，所
    以確定如主文第2項所示。
六、結論：原處分並無違誤，原告訴請撤銷為無理由，應予駁回
    。
中　　華　　民　　國　　111 　年　　12　　月　　20　　日
                  行政訴訟庭  法  官  楊志勇
上為正本係照原本作成。
如不服本判決，應於判決送達後20日內，向本院提出上訴狀，上
訴狀並應記載上訴理由，表明關於原判決所違背之法令及其具體
內容或依訴訟資料可認為原判決有違背法令之具體事實，並繳納
上訴費新臺幣750元。 其未表明上訴理由者，應於提出上訴後20
日內向本院補提理由書（上訴狀及上訴理由書均須按他造人數附
繕本），如逾期未提出上訴理由書者，本院毋庸再命補正，由本
院逕以裁定駁回上訴。
                              書記官 李懿淳
中　　華　　民　　國　　111 　年　　12　　月　　21　　日